臺灣高等法院臺中分院民事判決　　　　九十一年度訴易字第七一號
　　　原　　　告　丙○○
　　　訴訟代理人　甲○○
　　　被　　　告　乙○○
　　　訴訟代理人　丁○○
右列被告等因傷害等上訴案件，原告提起刑事附帶民事訴訟，請求侵權行為損害賠償
事件，經刑事庭裁定移送，本院判決如左︰
被告應連帶給付原告甲○○新臺幣參拾柒萬零貳拾伍元、丙○○伍萬貳仟肆佰元，及
均自九十一年七月十九日起至清償日止，按年息百分之五計算之利息。
原告其餘之訴及假執行之聲請均駁回。
訴訟費用由被告連帶負擔十分之八，餘由原告負擔。
一、原告聲明求為判決：(一)被告等應連帶給付原告甲○○新臺幣（下同）七十二萬零
　　二十五元整、原告丙○○五十萬二千四百元整，及均自起訴狀繕本送達翌日起至
　　清償日止，按年息百分之五計算之利息。(二)原告願供擔保，請准宣告假執行。其
　　陳述略以：
　(一)緣被告丁○○夥同被告乙○○與二位姓名年籍不詳之成年男子，於民國（下同）
　　九十年三月二十六日二十二時二十五分許，未經屋主甲○○之同意，即無故侵入
　　彰化縣伸港鄉○○路五０－五號伊住宅旁圍牆內廣場，並基於毀損之犯意聯絡，
　　分持木棍損壞該住宅窗戶玻璃，足以生損害於甲○○一家人，嗣駕駛ＱＳ－八０
　　七七號自小客車離去時，於汴頭路與正欲返家之原告甲○○相遇，丁○○與乙○
　　○等人基於犯意聯絡，分持木棒、鋁棒，毆打甲○○，致受有頭部外傷、臉部挫
　　傷、兩側多處上肢及下肢開放性傷口、胸部挫傷之傷害，復續前揭毀損之故意持
　　上開木棒、鋁棒，砸毀甲○○管領使用之ＱＵ－二九八八號自小客車玻璃，致失
　　其原來完整之效用，足以生損害於甲○○。嗣甲○○及妻子丙○○欲以行動電話
　　報警時，丁○○則先強行取走甲○○所持有，申請人為丙○○之0000000
　　000號行動電話，復將丙○○所持自己所有之Ｖ八０八八型號行動電話強取後
　　予以折斷，致其喪失原來完整之效用，足以生損害於丙○○。丙○○又上車欲啟
　　動車子離開，乙○○見狀遂上前以不法之腕力阻止丙○○啟動車子，二人拉扯間
　　將上開車子鑰匙折斷，丁○○與乙○○共同以上開強暴方法，妨害甲○○、丙○
　　○行使權利，再於離去前，共同基於恐嚇危害安全之犯意聯絡，由丁○○以加害
　　生命之言語向甲○○恫嚇稱：如果報警，要你們一家人死得很難看等語，致甲○
　　○、丙○○心生畏懼，並生危害於安全。刑事部分經訴請檢察官偵查起訴，已由
　　本院刑事庭判處丁○○共同傷害人之身體，處有期徒刑四月，如易科罰金以三百
　　元折算一日；又共同連續損壞他人之住宅窗戶玻璃及自小客車玻璃，足以生損害
　　於他人，處拘役五十日，如易科罰金以三百元折算一日；又共同以強暴使人行無
　　義務之事，處有期徒刑三月，如易科罰金以三百元折算壹日；又共同以加害生命
　　之事，恐嚇他人致生危害於安全，處有期徒刑三月，如易科罰金以三百元折算一
　　日；應執行有期徒刑捌月，拘役伍拾日，如易科罰金均以三百元折算一日。判處
　　乙○○共同傷害人之身體，累犯，處有期徒刑四月，如易科罰金以三百元折算一
　　日；又共同連續損壞他人之住宅窗戶玻璃及自小客車玻璃，足以生損害於他人，
　　累犯，處拘役五十日，如易科罰金以三佰元折算壹日；又共同以強暴使人行無義
　　務之事累犯，處有期徒刑三月，如易科罰金以三佰元折算一日；又共同以加害生
　　命之事，恐嚇他人，致生危害於安全，累犯，處有期徒刑三月，如易科罰金以三
　　佰元折算一日；應執行有期徒刑捌月，拘役伍拾日，如易科罰金以三佰元折算一
　　日確定在案。
　(二)按「因故意或過失，不法侵害他人之權利者，負損害賠償責任。故意以背於善良
　　風俗之方法，加損害於他人者亦同」、「不法侵害他人之身體、健康、名譽、自
　　由、信用、隱私、貞操，或不法侵害其他人格法益而情節重大者，被害人雖非財
　　產上之損害，亦得請求賠償相當之金額」、「不法毀損他人之物者，被害人得請
　　求賠償其物因毀損所減少之價額」、另「因犯罪而受損害之人，於刑事訴訟程序
　　得附帶提起民事訴訟，對於被告及依民法負賠償責任之人，請求回復其損害」，
　　此民法第一百八十四條、第一百九十五條、第一百九十六條及刑事訴訟法第四百
　　八十七條分別訂有明文。為此原告等依侵權行為法則及物被毀損之法律關係，應
　　得請求被告連帶負損害賠償責任，茲就請求賠償之項目及金額，列述如后：
　甲、甲○○部分
　　所支出之必要醫療費用：共計三仟零三十三元。
　　車輛毀損：共計支出十一萬一仟七百九十二元整，此有昌運汽車修復廠之委修
　　　工作表乙紙可證。房屋毀損：共計支出修理窗戶玻璃費用四仟二佰元，門口機
　　　費用一千元。合計十一萬六仟九百九十二元。
　　精神慰撫金：本件被告動輒糾眾加暴於人，可見手段兇殘，而原告所受傷害非
　　　輕（頭部外傷、臉部挫傷、兩側多處上肢開放性傷口、兩側下肢開放性傷口、
　　　胸部挫傷），且原告受被告等強制、恐嚇犯行、已如驚弓之鳥，時時惶恐無以
　　　度日，而被告等竟迄無悔意，實足以延續並加深原告所受之精神痛苦，爰依法
　　　請求六十萬元之慰撫金。
　乙、丙○○部分
　　毀損手機之金額：共計支出手機修理費用二仟四佰元，此有神腦國際機器送修
　　　單乙紙可證。
　　精神慰撫金：原告不惟親見丈夫遭人攜械圍毆，被告復以不法之腕力阻止原告
　　　行使權利不法侵害其自由及人格法益且恫嚇以加害家人生命之事，使原告之生
　　　活狀態值處危險恐懼不安之境，所遭受精神上之痛苦，實難能以筆墨形容，爰
　　　依法請求五十萬元之慰撫金。
二、被告聲明求為判決：(一)原告之訴駁回。(二)訴訟費用由原告負擔。其陳述略以：被
　　告名下沒有不動產，還要扶養孩子及父親，對造請求精神慰藉金額太高，伊等願
　　意以二十萬元跟原告和解，另醫療費用及車輛、手機、房屋毀損部分，都願意依
　　照他的請求給付等語。
　　　理　　　由
一、本件被告於言詞辯論期日經合法通知無正當理由不到場，核無民事訴訟法第三百
　　八十六條各款所列情形之一，爰依原告之聲請，由其一造辯論而為判決，合先敘
　　明。
二、原告主張被告丁○○夥同被告乙○○與二位姓名年籍不詳之成年男子，於九十年
　　三月二十六日二十二時二十五分許，未經原告之同意，即無故其侵入彰化縣伸港
　　鄉○○路五０－五號住宅旁圍牆內廣場，分持木棍損壞該住宅窗戶玻璃，嗣於駕
　　駛自小客車離去時，與正欲返家之原告相遇，丁○○與乙○○等人又分持木棒、
　　鋁棒，毆打原告甲○○，致受有頭部外傷、臉部挫傷、兩側多處上肢及下肢開放
　　性傷口、胸部挫傷之傷害，復持木棒、鋁棒，砸毀甲○○管領使用之ＱＵ－二九
　　八八號自小客車玻璃，又於原告欲打行動電話報警時，強行取走甲○○所持有行
　　動電話，復將丙○○所持行動電話強取後予以折斷。丙○○欲啟動車子離開，乙
　　○○竟上前以不法之腕力阻止丙○○啟動車子，拉扯間將車子鑰匙折斷，共同以
　　強暴方法，妨害原告行使權利，且以加害生命之言語向甲○○恫嚇稱：如果報警
　　，要你們一家人死得很難看等語，致原告心生畏懼，危害於安全等侵權行為之事
　　實，被告對之並不爭執。而本院調閱刑事案卷偵審卷宗（臺灣彰化地方法院檢察
　　署九十年度偵字第二五四一、四七四七號，臺灣彰化地方法院九十一年度易字第
　　一三０號，本院九十一年度上易字第一一九七號），提示予被告，被告對該刑事
　　案卷亦表示無意見。
三、被告丁○○、乙○○於前揭被訴傷害等案件刑事審理中，坦承有侵入原告甲○○
　　之住宅圍牆內廣場、毀損原告住宅窗戶之玻璃及自小客車玻璃、毆打原告等情不
　　諱。雖其否認毀損原告之行動電話、妨害原告行使權利、恐嚇原告之犯行，辯稱
　　：伊等將原告甲○○打蹲在地上後，原告丙○○上前維護時，伊等就離開云云。
　　惟據證人柯智元結證稱：伊於九十年三月二十日早上，有將丙○○所有之Ｖ八０
　　八八號手機送修，當時手機上蓋及下蓋已從中間折斷等語；證人柯形春結證稱：
　　案發當日甲○○受傷有去伊家借電話報警，他說他被人打等語。並有原告丙○○
　　所有之Ｖ八０八八號手機送修之單據、原告甲○○受傷之診斷證明書、原告所駕
　　車輛鑰匙遭折斷之照片、木棒等扣案可稽（以上均詳見刑事偵審案卷）。且被告
　　丁○○、乙○○分別被判處罪刑，即丁○○共同傷害人之身體，處有期徒刑四月
　　，如易科罰金以三百元折算一日；又共同連續損壞他人之住宅窗戶玻璃及自小客
　　車玻璃，足以生損害於他人，處拘役五十日，如易科罰金以三百元折算一日；又
　　共同以強暴使人行無義務之事，處有期徒刑三月，如易科罰金以三百元折算壹日
　　；又共同以加害生命之事，恐嚇他人致生危害於安全，處有期徒刑三月，如易科
　　罰金以三百元折算一日；應執行有期徒刑捌月，拘役伍拾日，如易科罰金均以三
　　百元折算一日。乙○○共同傷害人之身體，累犯，處有期徒刑四月，如易科罰金
　　以三百元折算一日；又共同連續損壞他人之住宅窗戶玻璃及自小客車玻璃，足以
　　生損害於他人，累犯，處拘役五十日，如易科罰金以三佰元折算壹日；又共同以
　　強暴使人行無義務之事累犯，處有期徒刑三月，如易科罰金以三佰元折算一日；
　　又共同以加害生命之事，恐嚇他人，致生危害於安全，累犯，處有期徒刑三月，
　　如易科罰金以三佰元折算一日；應執行有期徒刑捌月，拘役伍拾日，如易科罰金
　　以三佰元折算一日，均經確定在案。足認原告主張受被告不法侵害各節，資堪採
　　信。
四、按因故意或過失，不法侵害他人之權利者，負損害賠償責任，故意以背於善良風
　　俗之方法，加損害於他人者，亦同；不法侵害他人之身體、健康、自由或其他人
　　格法益而情節重大者，被害人雖非財產上之損害，亦得請求賠償相當之金額；不
　　法毀損他人之物者，被害人得請求賠償其物因毀損所減少之價額；而因犯罪而受
　　損害之人，於刑事訴訟程序得附帶提起民事訴訟，對於被告及依民法負賠償責任
　　之人，請求回復其損害。此分別為民法第一百八十四條、第一百九十五條、第一
　　百九十六條及刑事訴訟法第四百八十七條所明定。是以原告等依侵權行為之法律
　　關係，請求被告等連帶負損害賠償責任，自屬於法有據。原告請求賠償之項目及
　　金額，原告甲○○部分為醫療費用：三仟零三十三元。車輛毀損：支出十一萬一
　　仟七百九十二元。房屋毀損：四仟二佰元。門口機毀損：一千元。合計十二萬零
　　二十五元。已據提出醫療費用收據及明細單、車輛委修工作表、玻璃行收據、通
　　訊行收據等為證。原告丙○○部分為手機修理費用二千四百元，有神腦國際機器
　　送修單乙紙可證。以上關於毀損之損害賠償請求，被告均表示同意全數給付。至
　　原告請求精神慰撫金，原告甲○○部分為六十萬元、原告丙○○部分為五十萬元
　　。被告抗辯稱原告所請求之金額太高，此部分伊等願以二十萬元和解等語。本院
　　審酌被告糾眾加暴於原告，造成原告甲○○頭部外傷、臉部挫傷、兩側多處上肢
　　開放性傷口、兩側下肢開放性傷口、胸部挫傷，又對原告犯強制、恐嚇等侵害之
　　情節，及被告丁○○國小畢業，原任里長並開設禮儀社，月入三、四萬元，現為
　　幫工每天工資約八百多元，無不動產，被告乙○○國小畢業，原以打零工為生，
　　每天工資約一千元，現身體較差因病無工作，亦無不動產，原告丙○○名下則登
　　記有不動產等兩造身分、地位及經濟能力等一切狀況，認原告之請求過高，應予
　　核減為原告甲○○二十五萬元、原告丙○○五萬元為適當。原告等逾此數額之請
　　求，不予准許。
五、綜上所述，原告甲○○得請求之金額為醫療費用三千零三十三元、車輛毀損修理
　　費十一萬一仟七百九十二元、房屋玻璃毀損四千二百元、門口機毀損修理費一千
　　元、精神慰撫金二十五萬元，合計為三十七萬零二十五元。原告丙○○得請求之
　　金額為手機修理費二千四百元、精神慰撫金五萬元，合計為五萬二千四百元。此
　　部分原告之請求為有理由，應予准許。爰命被告等連帶如數給付，並均自起訴狀
　　繕本送達翌日即九十一年七月十九日起至清償日止，按年息百分之五計算之利息
　　。至原告等逾上開數額之請求，為無理由，應予駁回。原告等陳明願供擔保，請
　　准宣告假執行，惟其勝訴部分，因前揭本院所命被告給付之金額未逾新臺幣一百
　　五十萬元，不得上訴第三審，本院判決後即告確定，其請求供擔保准宣告假執行
　　，核無必要，而原告其餘假執行之聲請部分，則因訴之駁回而失所附麗，均併予
　　駁回。
六、據上論結：本件原告之訴，為一部有理由，一部無理由，依民事訴訟法第三百八
　　十五條第一項前段、第七十九條但書、第八十五條第二項，判決如主文。
中　　　華　　　民　　　國　　九十一　　年　　 十二　　 月　　 十七　　 日
~B1民事第五庭審判長法　官　陳滿賢
~B2　　　　　　　　法　官　朱　樑
~B3　　　　　　　　法　官　古金男
右為正本係照原本作成。
不得上訴。
~B 　 　　　　　　書記官　王麗英
中　　　華　　　民　　　國　　九十一　　年　　 十二　　 月　　 十八　　 日
　　　　　　　　　　　　　　　　　　　　　　　　　　　　　　　　　　　　Ｙ
